臺灣高等法院臺南分院民事裁定
110年度抗字第71號
抗  告  人  程俊琅  
上列抗告人因與相對人中華民國羽球協會間聲請司法事務官迴避
事件，對於中華民國110年3月18日臺灣雲林地方法院110年度聲
字第11號所為裁定提起抗告，本院裁定如下： 
    主  文
抗告駁回。
抗告費用由抗告人負擔。
    理  由
一、本件抗告意旨略以：承辦原法院109年度司執字第3598號強
    制執行事件（下稱系爭執行事件）之司法事務官（下稱原法
    院司法事務官），在不待抗告人依法提出之異議或抗告是否
    有理由，隨即發出命抗告人返還文件之命令，並處以新臺幣
    （下同）20萬元怠金之諭知，此舉即是已有定見，不論抗告
    人是否提出新事由、新事證，均一概不予審酌，自構成客觀
    上足疑其有不公平之處分之偏頗情事。且依照抗告人歷次救
    濟程序及原法院司法事務官上開處分觀之，抗告人絕非主觀
    臆測。為此，請求廢棄原裁定，原法院司法事務官應予迴避
    等語。
二、按遇有下列各款情形，當事人得聲請法官迴避：一、法官有
    前條所定之情形而不自行迴避者。二、法官有前條所定以外
    之情形，足認其執行職務有偏頗之虞者。又聲請法官迴避，
    應舉其原因，向法官所屬法院為之，民事訴訟法第33條第1
    項第1款、第2款及第34條第1項分別定有明文；且此種迴避
    原因，依同法第34條第2項及第284條之規定，應自為聲請之
    日起3日內提出能即時調查之證據以釋明之。另上開有關法
    官迴避之規定，於司法事務官準用之，民事訴訟法第39條亦
    定有明文。再者，所謂司法事務官執行職務有偏頗之虞者，
    應以該司法事務官對於訴訟標的或執行標的有特別利害關係
    ，或與當事人之一造有密切之交誼或嫌怨，或基於其他情形
    客觀上足疑其有不公平之處分為其原因事實，若僅憑當事人
    之主觀臆測，或不滿意司法事務官進行事務遲緩或欠當，則
    不得謂其有偏頗之虞。
三、經查：
　㈠按當事人或利害關係人，對於執行法院強制執行之命令，或
    對於執行法官、書記官、執達員實施強制執行之方法，強制
    執行時應遵守之程序，或其他侵害利益之情事，得於強制執
    行程序終結前，為聲請或聲明異議。但強制執行不因而停止
    ；強制執行程序開始後，除法律另有規定外，不停止執行。
    有回復原狀之聲請，或提起再審或異議之訴，或對於和解為
    繼續審判之請求，或提起宣告調解無效之訴、撤銷調解之訴
    ，或對於許可強制執行之裁定提起抗告時，法院因必要情形
    或依聲請定相當並確實之擔保，得為停止強制執行之裁定，
    此觀強制執行法第12條第1項及第18條規定即明。準此，依
    據前揭規定，已明示強制執行程序以不停止執行為原則。
　㈡次按依執行名義，債務人應為一定之行為，而其行為非他人
    所能代履行者，債務人不為履行時，執行法院得定債務人履
    行之期間。債務人不履行時，得處三萬元以上三十萬元以下
    之怠金。其續經定期履行而仍不履行者，得再處怠金或管收
    之，強制執行法第128條第1項亦定有明文。揆諸前揭規定所
    指不可代替行為，係指給付內容之行為不具代替性，債務人
    本身不為該行為時，即不能達原來請求之目的，乃以間接強
    制之方法，對債務人施以心理壓迫，促使其自行履行。而特
    定物之交付，客觀上如認債務人並非無履行可能，且其行為
    非他人所能代履行者，於債務人不為履行時，執行法院自得
    定債務人履行之期間，並於債務人不履行時，依法裁處怠金
    ，督促其按執行名義內容履行其義務。　
　㈢查系爭執行事件之執行情形如下：
　⒈相對人於109年2月6日執臺灣臺北地方法院107年度勞訴字第1
    76號判決、臺灣高等法院108年度上字第777號判決及最高法
    院108年度台上字第2704號裁定暨確定判決證明書等件為執
    行名義，聲請對抗告人為強制執行（即系爭執行事件），請
    求交付上開第一審判決附表編號1至3、5至17所示之特定物
    （下稱系爭執行標的）。
　⒉嗣經原法院司法事務官定期於109年3月11日前往現場執行取
    交無果，而抗告人遲未依上開執行名義內容履行義務，並主
    張系爭執行標的因存放倉庫發生毀損而已清運滅失之情。原
    法院司法事務官基此於109年5月5日請抗告人就其主張為釋
    明，若逾期未釋明或釋明不足，因無從認定系爭執行標的已
    然滅失，將逕處以怠金之處分。其後，原法院司法事務官以
    抗告人未盡釋明責任，乃於109年5月13日裁處怠金3萬元，
    抗告人雖聲明異議，然經原法院以109年度執事聲字第22號
    裁定駁回其異議並於109年6月16日確定在案。
　⒊爾後，原法院司法事務官以109年7月6日函定期請抗告人依執
    行名義履行義務，否則將逕處以怠金之處分；嗣因抗告人未
    履行義務，乃於109年8月7日裁處怠金6萬元，並於109年8月
    25日確定在案。
　⒋原法院司法事務官再以109年9月14日函定期請抗告人依執行
    名義履行義務，否則將逕處以怠金之處分；嗣因抗告人未履
    行義務，乃於109年10月14日裁處怠金15萬元，抗告人聲明
    異議，經原法院以109年度執事聲字第42號裁定駁回其異議
    ，抗告人提起抗告，經本院109年度抗字第213號裁定以原法
    院司法事務官未依強制執行法第12條第2項規定先為終局處
    分之裁定，即逕為送請原法院民事庭審理，程序上有所違誤
    為由，而將原裁定廢棄，發回原法院另為適法之處理並告確
    定在案。
　⒌原法院司法事務官嗣依本院109年度抗字第213號裁定意旨，
    於110年2月18日以109年度司執字第3598號裁定駁回抗告人
    之聲明異議，抗告人聲明不服，經原法院以110年度執事聲
    字第11號裁定駁回其異議，抗告人提起抗告，現經本院以11
    0年度抗字第69號聲明異議事件審理中。
　⒍原法院司法事務官再以110年2月18日函定期請抗告人依執行
    名義履行義務，否則將逕處以20萬元怠金之處分等情，已據
    本院依職權調取系爭執行事件卷宗及本院110年度抗字第69
    號卷宗核閱無誤，堪以認定。
  ㈣衡酌法律制度之規範體系架構，當事人間之實體權利義務關
    係，係藉由實體法依據為規範；如債務人未履行其義務者，
    債權人為保護其私法上權利，須經由民事訴訟程序，請求司
    法審判機關確定其權利之存否；如債權人獲得勝訴給付判決
    後，債務人並未自動履行其給付義務時，此際債權人則須藉
    由司法執行機關之強制執行程序，以實現滿足其已確定之私
    權。是以，揆諸前揭權利保護規範體系所形成之法秩序可知
    ，債權人之權利並非單憑實體法規範即得以實現，尚須藉由
    訴訟法及強制執行法之支撐，始得建構完整之權利保護制度
    ，落實權利保護之規範目的。
　㈤準此，原法院司法事務官依強制執行法相關規定，按系爭執
    行名義內容為強制執行程序，依其前揭所述執行情形，難認
    其執行職務有偏頗之虞之情事。又抗告人對於原法院司法事
    務官裁處怠金之處分如有不服，亦得循法定程序謀求救濟，
    尚難僅因抗告人就系爭執行標的，主張有因存放倉庫發生毀
    損清運滅失之情形，但經原法院司法事務官認其未盡釋明之
    責任，不予採信，因而遽認原法院司法事務官執行職務有偏
    頗之虞。再者，原法院司法事務官於109年10月14日裁處怠
    金15萬元後，該處分因抗告人循序聲明異議、提起抗告，固
    尚未確定，然依前揭規定及說明，強制執行程序開始後，以
    不停止執行為原則，並不因當事人之聲明異議而停止強制執
    行。是以原法院司法事務官繼續進行強制執行程序，而以11
    0年2月18日函定期請抗告人依執行名義履行義務，否則將逕
    處以20萬元怠金之處分，於法並無不合，亦難因此而遽認其
    執行職務有偏頗之虞之情形。
四、綜上所述，原裁定以抗告人提出本件聲請，並未提出能即時
    調查之證據，釋明原法院司法事務官與系爭執行事件訴訟標
    的或執行標的有何特別利害關係，或與當事人之一造有密切
    之交誼或嫌怨，或客觀上足疑其有不公平處分之情形，因認
    抗告人聲請原法院司法事務官迴避，與民事訴訟法第33條第
    1項第2款規定要件不符，而駁回抗告人之聲請，於法核無不
    合。抗告意旨指摘原裁定不當，聲明廢棄，為無理由，應予
    駁回。
五、據上論結，本件抗告為無理由，爰裁定如主文。
中　　華　　民　　國　　110 　年　　5 　　月　　6 　　日
                  民事第六庭    審判長法  官  吳上康
                                  
                                      法  官  王浦傑

                                      法  官  張季芬
上為正本係照原本作成。
本裁定除以適用法規顯有錯誤為理由外，不得再抗告。如提再抗
告，應於收受送達後十日內向本院提出再抗告狀（須附繕本），
並繳納再抗告費新臺幣一千元。
提起再抗告應委任律師或具有律師資格之人之委任狀；委任有律
師資格者，另應附具律師資格證書及釋明委任人與受任人有民事
訴訟法第466條之1第1項但書或第2項所定關係之釋明文書影本。
中　　華　　民　　國　　110 　年　　5 　　月　　6 　　日

                                      書記官  郭馥萱
【附註】
民事訴訟法第495條之1第2項準用同法第466條之1第1、2項規定
：
⑴對於第二審判決上訴，上訴人應委任律師為訴訟代理人。但上
  訴人或其法定代理人具有律師資格者，不在此限。
⑵上訴人之配偶、三親等內之血親、二親等內之姻親，或上訴人
  為法人、中央或地方機關時，其所屬專任人員具有律師資格並
  經法院認為適當者，亦得為第三審訴訟代理人。
民事訴訟法第466條之2第1項：
上訴人無資力委任訴訟代理人者，得依訴訟救助之規定，聲請第
三審法院為之選任律師為其訴訟代理人。